【裁判字號】    98,上易,232
【裁判日期】    981110
【裁判案由】    給付貨款
【裁判全文】
臺灣高等法院民事判決                 98年度上易字第232號
上  訴  人  來普利國際企業股份有限公司
法定代理人  甲○○
訴訟代理人  林耀泉律師
            張國權律師
            連雲呈律師
被  上訴人  宏業室內裝修有限公司
法定代理人  乙○○○
訴訟代理人  林復宏律師
            林紹源律師
上列當事人間，請求給付貨款事件，上訴人對於中華民國97年11
月21日臺灣桃園地方法院96年度訴字第 776號第一審判決，提起
上訴，經本院於98年10月27日言詞辯論終結，判決如下：
    主      文
上訴駁回。
第二審訴訟費用由上訴人負擔。
    事實及理由
一、上訴人起訴主張：被上訴人承攬桃園縣政府前棟辦公室第 2
    期儲物櫃汰舊換新工程(以下稱系爭工程)，於民國(以下同)
    95年11月7日向上訴人訂購櫥櫃組裝板料 (以下稱系爭板料）
    ，由上訴人詳列項目向其報價新臺幣(以下同) 150萬元，經
    其確認後，已預付定金45萬元；上訴人隨即購料委託浩頁工
    廠股份有限公司(以下稱浩頁公司)加工裁切，因系爭板料為
    定製品，配合其工程進度依其傳真之規格樣式圖說，由浩頁
    公司予以裁剪加工交貨，被上訴人已受領第1、2期價值616,
    019元之貨品，95年12月22日以臺北青田郵局第367號存證信
    函，限上訴人於 3日內履行其餘尚未交付貨品之部分，上訴
    人於95年12月25日收受其存證信函，姑且不論其催告期間不
    相當，上訴人亦已於95年12月28日屆滿前即由訴外人浩頁公
    司備齊，以代給付，被上訴人竟未依約前往取貨，而向訴外
    人陞際有限公司(以下稱陞際公司)採購較低廉之貨品，96年
    1月2日以臺北青田郵局第 7號存證信函為拒絕受領之意思表
    示，並為解除契約之意思表示，其解除契約顯不合法，其拒
    絕受領應負受領遲延之責任，仍應本於買賣契約負給付價金
    之義務，被上訴人已給付訂金45萬元，尚應給付餘款 105萬
    元；為此，基於買賣契約價金請求權之法律關係，求為命被
    上訴人應給付上訴人 105萬元本息之判決；對於原法院為其
    敗訴判決聲明不服，提起上訴所為聲明：(一)原判決廢棄。(二)
    被上訴人應給付上訴人 105萬元，並自支付命令送達翌日起
    至清償日止，按週年利率百分之五計算之利息。(三)第一、二
    審訴訟費用，由被上訴人負擔。
二、被上訴人則以：上訴人於被上訴人承攬系爭工程所需系爭板
    料，向被上訴人報價 150萬元，經被上訴人認購後，約定以
    被上訴人傳真圖樣予其所委託之加工廠即訴外人浩頁公司，
    按圖樣裁剪加工，分4期交貨，交貨時間櫥櫃部分於傳真後7
    日、檯面及門板部分於傳真後10日交貨；被上訴人於95年11
    月20日、22日分別傳真第1期、第2期圖樣、同年12月 3日傳
    真第3、4期圖樣予訴外人浩頁公司，依約至遲應於同年11月
    30日、12月2日分別交付第1期、第 2期之圖樣板料、同月13
    日交付第3、4期圖樣板料；被上訴人除於同年11月29日、12
    月3日、5日、7日、及11日受領第1、2期之圖樣板料(還缺門
    板）外，第 2期圖樣之門板、第3、4期圖樣之板料均未如期
    交貨，已逾約定期限應負給付遲延責任；況被上訴人曾於95
    年12月 7日催請按期交貨，95年12月22日再以存證信函限其
    於文到 3日內交貨，存證信函於同月25日送達，惟上訴人仍
    未如期交貨；由於被上訴人承攬系爭工程與業主約定於96年
    1月26日前完工，無法承受逾期罰款之風險，96年 1月2日以
    存證信函解除其未交貨部分之買賣契約，並向陞際公司購料
    ，而於與業主所約定期限內完工，並經驗收完畢；至於上訴
    人已交貨部分如含門板總價計 632,018元，因上訴人未交付
    門板及鋁框門板板料，被上訴人另向訴外人陞際公司採購支
    出192,604元，上訴人所交付板料價值僅439,414元，與被上
    訴人已付之定金 450,000元抵銷後，被上訴人已無給付義務
    等語，資為抗辯；對於上訴人之上訴所為答辯聲明：(一)上訴
    駁回。(二)訴訟費用由上訴人負擔。
三、上訴人主張被上訴人承攬系爭工程，於95年11月 7日向上訴
    人訂購系爭板料，由上訴人詳列項目向其報價 150萬元，經
    其確認後，已預付定金45萬元；上訴人委託浩頁公司加工裁
    切，因系爭板料為定製品，配合其工程進度依其傳真之規格
    樣式圖說，由浩頁公司予以裁剪加工交貨，被上訴人已受領
    第1、2期之貨品，95年12月22日以臺北青田郵局第 367號存
    證信函，限上訴人於 3日內履行其餘尚未交付貨品之部分，
    上訴人於95年12月25日收受其存證信函，被上訴人未前往取
    貨，而向訴外人陞際公司採購，96年1月2日以臺北青田郵局
    第 7號存證信函為解除契約之意思表示等事實，為被上訴人
    所不爭執，且有報價單、定金支票、出貨單、派車單、第 1
    、2期傳真圖樣、運費明細表、臺北青田郵局第367號、第 7
    號存證信函、回執等在卷(原審卷第10、11、41至43、91至9
    5、100、15至 18、33、34頁)為憑；上訴人主張之上開事實
    ，應堪信為真實。
四、上訴人主張被上訴人於95年12月22日以臺北青田郵局第 367
    號存證信函，限上訴人於 3日內履行其餘尚未交付貨品之部
    分，上訴人於95年12月25日收受其存證信函，姑且不論其催
    告期間不相當，上訴人亦已於95年12月28日屆滿前即由訴外
    人浩頁公司備齊，以代給付，被上訴人竟未依約前往取貨，
    而向陞際公司採購較低廉之貨品，96年1月2日以臺北青田郵
    局第 7號存證信函為拒絕受領之意思表示，並為解除契約之
    意思表示，其解除契約顯不合法，其拒絕受領應負受領遲延
    之責任，仍應本於買賣契約負給付價金之義務等語；被上訴
    人則以上訴人未依被上訴人傳真圖樣所定期日，交付第 2期
    圖樣之門板及鋁框門板板料，被上訴人曾於95年12月 7日催
    請按期交貨，其第3、4期圖樣之板料，亦已逾95年12月13日
    應交貨之期限，第 2期圖樣之門板、鋁框門板板料及第3、4
    期圖樣之板料，仍未交貨，被上訴人已限期催告交付仍未交
    付，依法解除未交付部分之買賣契約，於法並無不合等語為
    抗辯；經查：
(一)被上訴人抗辯上訴人應於被上訴人傳真訂單後，櫥櫃材料加
    工時間為 7天、檯面及門板加工時間為10天之交貨期限等語
    ，無非以被上訴人所提出95年12月 7日宏業字第01207號函(
    原審卷第12頁)為憑；惟查被上訴人不爭執真正之報價單(原
    審卷第 10頁)，未有交貨期限之約定，而被上訴人於95年11
    月22日傳真第2期圖樣、95年12月3日傳真第 4期圖樣上雖分
    別有「11 /30早上出貨」、「12 /9出貨」等字樣(原審卷第
    93、98頁），其期限亦分別為8日、6日，非被上訴人所抗辯
    之交貨 7日期限；且前揭函文、及傳真圖樣均為被上訴人自
    行記載之內容，未經上訴人同意，不足為憑；再參酌上訴人
    法定代理人、被上訴人業務經理於原法院到場，亦各持一詞
    ，證人楊添吉結證稱：「 (就證人丙○○證述95年11月10日
    後曾經在原告法代辦公室，三方在場約定浩頁交貨時間，有
    無此事 ？)有三方在場之事，當天談論的內容是，原告法代
    介紹我給丙○○認識，要我依照被告傳真的圖樣加工，之後
    就是丙○○與原告法代談論合約的事。」、「 (究竟當天有
    無約明收到被告傳真圖樣後應該在幾日內加工完畢出貨 ？)
    沒有」等語在卷(原審卷第123、124頁)，不足以為有約定交
    貨期限之證明，被上訴人空言抗辯有交貨期限之約定，自無
    足取。
(二)按：解釋意思表示，應探求當事人之真意，不得拘泥於所用
    之辭句，民法第98條定有明文；又：「解釋當事人之契約，
    應以當事人立約當時之真意為準，而真意何在，又應以過去
    事實及其他一切證據資料為斷定之標準，不能拘泥文字致失
    真意。」、「契約應以當事人立約當時之真意為準，而真意
    何在，又應以過去事實及其他一切證據資料為斷定之標準，
    不能拘泥文字致失真意。」最高法院39年度臺上字第1053號
    、19年度上字第 453號分別著有判例意旨，可資參照；本件
    被上訴人不爭執之報價單係約定：「…本公司(指上訴人)同
    意下列櫥櫃組裝之板料以新臺幣壹佰伍拾萬元(含稅)承製，
    但不含赴現場組裝之工資及運費…」，參酌被上訴人對於被
    上訴人於95年11月29日、同年12月3日、5日、及 7日分別前
    往上訴人所指定之訴外人浩頁公司，受領浩頁公司所交付板
    料 4次，及95年12月11日訴外人浩頁公司將應交付之板料，
    委請貨運公司運送至被上訴人指定之工地現場，交付被上訴
    人，由被上訴人支付運費等不爭執之事實，依民法第98條之
    規定、及最高法院判例意旨，堪認上訴人所應給付板料之履
    行地為訴外人浩頁公司所在地，至為明確；換言之，即被上
    訴人應前往上訴人所指定之浩頁公司受領給付，即學說上所
    謂之「往取債務」。
(三)次按：「給付無確定期限者，債務人於債權人得請求給付時
    ，經其催告而未為給付，自受催告時起，負遲延責任。」民
    法第229條第2項前段定有明文；本件被上訴人向上訴人訂購
    系爭板料，雖未約定給付期限已如前所述，而依被上訴人於
    95年11月20日、22日傳真第1、2期圖樣，上訴人於同年11月
    29日、12月 3日、5日、7日、及11日除門板及鋁框門板板料
    外，已分別履行交付，被上訴人於95年12月 3日傳真第3、4
    期圖樣，依第1、2期圖樣之交付期日，上訴人至遲亦應於95
    年12月22日交付完畢，再參諸證人施大偉於原法院到場結證
    稱：「原告承諾是在12月底交貨。」(原審卷第 326頁)，且
    證人楊添吉對於原法院法官問：「本件四份圖樣板料是否在
    95年12月25日前確定已經完工 ?」，證稱：「是。」，上訴
    人於95年12月22日仍未交付，被上訴人於同日以存證信函催
    告上訴人於收受存證信函 3日內提出交付，上訴人已於同月
    25日收受存證信函，自應於同月28日提出給付，被上訴人催
    告上訴人履行期間尚稱相當，上訴人仍未提出給付 (詳如下
    述)，依民法第229條第 2項前段規定，應負給付遲延責任，
    自不待言；96年1月2日以存證信函解除上訴人未給付部分系
    爭板料之買賣契約，經核於法尚無不合。
(四)上訴人主張被上訴人於95年12月22日以存證信函催告上訴人
    交付，上訴人於95年12月25日收受存證信函，業已備齊板料
    準備給付，被上訴人並未前往受領給付等語；經查：給付兼
    須債權人之行為者，債務人得以準備給付之事情通知債權人
    ，以代提出，民法第 235條後段定有明文；上訴人於95年12
    月25日收受存證信函，已備齊板料準備給付，依民法第 235
    條後段規定，自應通知被上訴人「往取」，惟上訴人並未就
    已備齊板料準備給付，通知被上訴人之事實，業據上訴人為
    「…故上訴人亦未發函催告被上訴人履行。…」(本院卷第1
    47頁)、「我們的確沒有通知他們領貨」(本院卷第 157頁背
    面 )之陳述，所不爭執，尚難認上訴人已依債之本旨，提出
    給付，自不生提出之效力。上訴人雖主張被上訴人應來電確
    認可否出貨等語云云；惟此為被上訴人否認有去電之義務，
    並以因被上訴人急須板料施工，始去電詢問是否已備妥板料
    ，以便往取，在上訴人已備齊板料，自應通知被上訴人往取
    為辯(本院卷第 173頁)，上訴人主張被上訴人有去電查詢之
    義務，未盡其舉證責任，自難逕予採信；從而，上訴人準備
    給付之板料，不生提出效力，其請求函送鑑定單位鑑定其品
    質，即無實益與必要，應併予敘明。
(五)上訴人主張被上訴人於95年12月20日略以「…已與該廠商終
    止材料合約。」等語致函業主桃園縣政府，客觀上堪認被上
    訴人不可能再向浩頁公司取貨，故上訴人亦未發函催告被上
    訴人履行等語；查被上訴人於95年12月20日係以上訴人出貨
    時間無法配合施工進度，致使工程進度嚴重落後，影響施工
    品質，於95年12月12日協商該工程未出貨櫥櫃材料時間表，
    至今仍未得到廠商確定出貨時間表，本工程於96年 1月26日
    限期完工，深怕會影響工程進度等為由，重新檢送材料測試
    報告表，函請建築師查核，副本送業主即桃園縣政府等事實
    ，有上訴人提出被上訴人95年12月20日宏業字第 01220號函
    影本在卷(本院卷第 154頁)足稽；被上訴人所為「…已與該
    廠商終止材料合約。」之意思表示，並非送達予上訴人，對
    於上訴人不生意思表示之效力，自無預示拒絕受領之意思；
    況被上訴人於95年12月22日以存證信函催告上訴人於 3日內
    履行，已如前述，並無解除契約之意思；上訴人以前揭函文
    持以主張被上訴人已預示拒絕受領之意思，即無足取。
五、上訴人主張被上訴人受領第1、2期圖樣價值 616,019元之板
    料，僅支付定金45萬元等語；被上訴人則以上訴人交付第 1
    、2期圖樣之板料，如含門板總價為632,018元，惟上訴人並
    未交付門板及鋁框門板，由被上訴人另以 192,604元向陞際
    公司採購，上訴人交付第1、2期板料之實際價格為 439,414
    元，被上訴人已支付定金45萬元，已足抵銷等語為抗辯；經
    查被上訴人抗辯上訴人就第 2期圖樣中之鋁框玻璃門及木頭
    門板迄未交付之事實，業據上訴人委託加工之浩頁公司員工
    楊添吉於原法院到場結證：「確定門板、隔板是在第 2期圖
    樣，但鋁框玻璃門及木頭門板沒有交付，…。」等語在卷(
    原審卷第285頁)屬實，上訴人徒以運費明細表(原審卷第100
    頁)列載「95.12.7龜山桃園縣政府(門板)1.5＄1,400」等字
    樣主張第 2期圖樣中木頭門板已交付，即無足採；被上訴人
    抗辯上訴人未交付之鋁框玻璃門及木頭門板價額為 192,604
    元之事實，為上訴人所不爭執 (參照上訴人97年10月24日之
    民事陳報(三)狀第3頁、即原審卷第351頁，及被上訴人96年 8
    月16日民事答辯(一)狀第6、7頁、即原審卷第88、89頁，上訴
    人係主張第 2期圖樣中木板門已交付，應扣除木板門及稅捐
    5% 計166,572元，鋁框玻璃門價額及稅捐5%計 26,032元。)
    ，參酌上訴人所提出材料數量表(原審卷第77頁)所載第1、2
    期板料項目(不包含3樓地籍圖書室高櫃)之金額合計為632,0
    18元，扣除未交付之鋁框玻璃門及木頭門板價額 192,604元
    ，以被上訴人所交付定金45萬元，已足支付上訴人交付第 1
    、2期之板料價格 439,414元(632,018-192,604=439,414)，
    上訴人自不得再為請求。
六、綜上所述，被上訴人以上訴人未依約履行給付買賣標的，經
    催告仍未履行，而解除未履行部分之買賣契約，於法尚非無
    據，上訴人請求被上訴人給付買賣價金，於法自屬無據，不
    應准許；原法院為上訴人敗訴判決，並駁回假執行之聲請，
    理由未盡相同，但結果並無異致，仍應予以維持；上訴意旨
    仍持陳詞，指摘原法院之判決不當，求予廢棄，為無理由，
    應予駁回。
七、本件事證已臻明確，兩造其他攻擊、防禦方法，及提出未援
    用之證據，經斟酌後認不影響判決基礎，無逐一論述必要，
    併此敘明。
八、據上論結，本件上訴為無理由，依民事訴訟法第449條第1項
    、第78條之規定，判決如主文。
中    華    民    國    98    年     11   月    10    日
                    民事第五庭
                        審判長法  官  李錦美
                              法  官  鍾任賜
                              法  官  陳博享
正本係照原本作成。
不得上訴。
中    華    民    國    98    年    11    月    11    日
                              書記官  鄭靜如

司法院資訊處製作；財團法人民間司法改革基金會備份。
